【裁判字號】    94,國,30
【裁判日期】    950526
【裁判案由】    國家賠償
【裁判全文】
臺灣臺北地方法院民事判決                94年度國字第30號
原      告  乙○○
                        之1
被      告  台灣台北地方法院
法定代理人  丙○○
訴訟代理人  丁○○
            甲○○
上列當事人間請求國家賠償事件，本院於民國95年 5月12日言詞
辯論終結，判決如下：
    主      文
原告之訴及假執行之聲請均駁回。
訴訟費用由原告負擔。
    事實及理由
一、原告主張：原告於民國90年4 月間遭訴外人趙黃淑華及其媳
    蘇春蓮騙借新台幣 (下同) 130 萬元，因久未歸還，經原告
    向本院起訴請求，並獲93年度訴字第3633號民事判決 (下稱
    系爭判決) 勝訴確定在案，並以確定判決為執行名義向本院
    聲請以94年度執字第2566號 (下稱系爭執行案件) 實施強制
    執行。執行程序中，因該趙黃淑華母子媳三人均為債務人，
    竟於94年6月6日共同假冒原告「姓名」用「橫式司法狀紙」
    偽造「撤回假扣押」之撤回狀，向法院聲明已清償全部「假
    扣押債務」，由於該執行案件非以「假扣押」為執行名義，
    該「撤回假扣押」之「撤回狀」在法律上根本不發生撤回該
    案件之效力，而該承辦法官與書記官竟未查知並予核准報結
    。上開司法官員，雖非共謀，惟應有重大失職之處，乃依國
    家賠償法第2條第2項規定，請求賠償，並聲明：(一)被告應
    償付原告130萬元及自90年6月11日起至清償之日止按年息20
    %計算之利息。(二) 願供有價證券之擔保，請准宣告假執行
    。
二、被告辯以：系爭執行案件經本院併案於94年度執公字第2769
    5號拍賣抵押物事件執行，原告於 94年6月6日向本院撤回執
    行狀所蓋用之印文，與卷附94年1月17日聲請執行狀、94年1
    月26日查報狀、94年3月16日補正狀及94年 6月30日、94年7
    月4 日閱卷狀上印文相吻合，且原告曾多次具狀、閱卷，並
    於94年6月22日收受塗銷查封登記之通知及94年6月30日聲請
    閱卷時，均未表示異議，此有書狀在卷可查。本院承辦人員
    應已盡善良管理人之注意義務，並聲明：如主文所示。
三、兩造不爭執之事實：
(一)原告以訴外人趙黃淑華、蘇春蓮為被告，於93年間向本院提
    起返還借款訴訟，原告經本院以系爭判決獲判勝訴並於94年
    1月3日確定 (見本院系爭執行案件卷內第6頁至第9頁)。
(二)原告於 94年1月間以系爭之確定判決為執行名義向本院聲請
    就訴外人趙黃華淑之財產為查封執行，經本院以系爭執行案
    件併入93年度執字第27695號案件執行。
(三)本院於94年6月6日接獲以原告為名義之「撤回假扣押強制執
    行狀」，後經本院於94年 6月13日函知臺北市大安地政事務
    所囑託塗銷系爭不動產查封 (見本院93 年度執字第27695號
    卷內第179頁、第180頁、第183頁、第184頁) ，原告於同年
    月22日接獲本院塗銷查封之通知（見上述卷第178頁）。
(四)原告於94年6月30日及94年7月4日具狀聲請閱覽本院 93年度
    執字第27695號卷 ( 見本院93年度執字第27695號卷內第216
    頁至第220頁、第226頁、第227頁)。
(五)原告於94年1月17日民事強制執行聲請狀、94年1月26日民事
    查報狀、94年 3月16日民事補正狀、94年6月6日民事撤回狀
    、94年 6月30日民事閱卷狀、94年7月4日民事閱卷狀之印文
    ，經本院送請內政部警政署刑事警察局鑑定，該局鑑識科於
    95年3月23日以刑鑑字第0950007397號鑑定書鑑定原告94年6
    月 6日之民事撤回狀與其他狀紙上印文不相符 (見本院卷內
    第42頁至第46頁)。
四、查國家賠償制度，主要目的在於防止國家侵害人民之權利，
    並於人民權利受侵害時，得向國家主張賠償，國家因侵害人
    民權利所負之賠償責任，其本質仍屬侵權行之損害賠償責任
    ，亦即，人民依國家賠償法之規定向國家請求損害賠償時，
    仍應依一般侵權行為主張之法則，先證明其確實受有損害。
    查：原告固主張其因本院承辦人員過失誤判，致其債權無法
    執行受有損害云云，惟查：訴外人趙黃淑華遭查封之不動產
    ，固因上揭印文不一致撤回狀之故，而經本院執行處啟封，
    惟該不動產僅為訴外人趙黃淑華對原告所應負債務擔保之一
    部，訴外人趙黃淑華、蘇春蓮積欠原告之債務，並不因本院
    執行處之啟封而必然產生無法清償之損害。而原告迄至本院
    言詞辯論終結時止，復未提出任何其於啟封後，曾另對訴外
    人趙黃淑華及蘇春蓮之其它財產執行無成果之證明到庭，果
    爾，原告是否確實因本院執行處之啟封而受有損害，即難認
    定，茲原告既無法證明其確實受有損害，則其請求國家賠償
    ，即與法不合。
五、又第三人之行為侵害債權標的之給付，但債權尚不致因而消
    滅者，該第三人雖非不得成立侵權行為，惟仍以第三人之故
    意行為為限，經查：原告自認本院承辦人員並非共謀（指無
    故意），乃重大過失（見卷內第8頁倒數第2行），準此，亦
    因本院承辦人員非故意啟封，而不成立侵權行為損害賠償之
    債，並由本院負國家賠償責任。
六、綜合以上，原告無法證明其確實因本院執行人員之啟封而受
    有損害，已堪認定，從而，原告依國家賠償法第2條第2項規
    定，請求被告給付130萬元及自90年6月11日起至清償之日止
    按年息20 %計算之利息，即無理由，應予駁回。又原告之訴
    既經駁回，則其假執行之聲請已失所依附，應併駁回。
七、因本案事證已臻明確，兩造其餘主張陳述及所提之證據，均
    毋庸再予審酌，附此敘明。
八、訴訟費用負擔之依據：民事訴訟法第78條。
中    華    民    國    95    年    5     月    26    日
                    民事第六庭    法  官  詹駿鴻
以上正本係照原本作成
如對本判決上訴，須於判決送達後20日內向本院提出上訴狀
中    華    民    國    95    年    5     月    29    日
                                  書記官  官碧玲


司法院資訊處製作；財團法人民間司法改革基金會備份。
